臺灣臺北地方法院交通事件裁定　　　　96年度交聲字第421號
原處分機關　臺北市交通事件裁決所
聲明異議人
即受處分人　甲○○
上列受處分人因違反道路交通管理處罰條例案件，對於臺北市交
通事件裁決所民國96年4 月10日如附表所示之處分，聲明異議，
本院裁定如下：
    主  文
原處分均撤銷。
甲○○均不罰。
    理  由
一、按法院受理交通事件，準用刑事訴訟法之規定，道路交通管
    理處罰條例第89條前段定有明文，是最高法院76年台上字第
    4986號判例「認定犯罪事實所憑之證據，雖不以直接證據為
    限，間接證據亦包括在內，然而無論直接證據或間接證據，
    其為訴訟上之證明，須於通常一般之人均不致有所懷疑，而
    得確信其為真實之程度者，始得據為有罪之認定，倘其證明
    尚未達到此一程度，而有合理之懷疑存在而無從使事實審法
    院得有罪之確信時，即應由法院為諭知被告無罪之判決。」
    揆諸前開說明，法院於審理行為人違反道路交通管理處罰條
    例案件，當踐行完畢調查證據之程序後，為事實之認定時，
    如就原處分機關所認定之行為人違規之事實仍有合理之訴訟
    上懷疑，而無法確信行為人確有該當於道路交通管理處罰條
    例各該處罰條文之構成要件事實時，此際即應依訴訟上之待
    證事實「倘有懷疑，則從被告之利益作解釋」（in dubi
    opro reo）之證據法則，作對受處分人有利之認定。
二、原處分機關係以：受處分人即聲明異議人甲○○於附表所示
    之時、地，停車時未具專用停車位識別證逕將駕駛之車號3A
    －4955號自用小客車停放於身心障礙專用停車位，為臺北市
    政府警察局大安分局臥龍街派出所警員認受處分人違反道路
    交通管理處罰條例第56條第1 項第10款規定，以科學儀器拍
    照後掣單舉發，受處分人於到案日期前向原處分機關即臺北
    市交通事件裁決所提出申訴，經原處分機關請舉發單位調查
    結果，仍認受處分人有前開違規行為，原處分機關乃依前揭
    道路交通管理處罰條例第56條第1 項10款規定，於民國96年
    4 月10日各裁處受處分人罰鍰1 千2 百元（總計：7 千2 百
    元）。
三、受處分人就於前揭時地停放車號3A－4955號自用小客車等事
    實固坦承不諱，惟仍矢口否認有何違反道路交通管理處罰條
    例規定之行為，辯稱：停車時因地面藍色標線剝落、露出白
    色標線，不易分辨是否為身心障礙者專用車位，於夜間光線
    不良情況誤為正常停車位而停放；且告示牌豎立於電線桿上
    ，高度超過車高及一般人高，而因電線桿遭舊衣回收箱、競
    選宣傳旗幟遮掩，夜間亦不易發現告示牌的指示等語置辯。
    惟查：
  (一)經本院函請臺北市政府警察局大安分局檢送本件如附表所示
    之舉發違規照片，然僅檢送附表編號1 、2 、6 三件之彩色
    照片，其餘已因承辦員警記憶卡遺失，無法檢送等情，有臺
    北市政府警察局大安分局北市警安分交字第09631135400 號
    函及附件舉發照片、暨本院公務電話記錄在卷可稽；且由附
    表編號1 、及附表編號6 之舉發照片可知：本件舉發係於同
    一地點，該地自95年12月22日起至95 年12 月25日止地面停
    車標線繪製情形並無變更故本件雖僅有附表編號1 、2 、6
    之舉發照片，惟仍可推知同一地點之地面停車標線繪製。且
    再由95年12月25日上午9 時28分舉發照片車輛留存5 份舉發
    單可知，本件自95年12月22日上午9 時45分前即已連續停放
    至95年12月25日上午9 時28分之連續舉發，核先敘明。
  (二)又依據道路交通管理處罰條例第92條規定：「車輛分類、汽
    車牌照申領、異動、管理規定、汽車載重噸位、座位立位之
    核定、汽車檢驗項目、基準、檢驗週期規定、汽車駕駛人執
    照考驗、換發、證照效期與登記規定、車輛裝載、行駛規定
    、汽車設備變更規定、動力機械之範圍、駕駛資格與行駛規
    定、車輛行駛車道之劃分、行人通行、道路障礙及其他有關
    道路交通安全等事項之規則，由交通部會同內政部定之。」
    ，授權後制訂道路交通標誌標線號誌設置規則，其中第6 條
    規定：「（第1 項）道路於開放通行之前，應將必要之標誌
    、標線、號誌設置妥當。（第2 項）道路與交通狀況有便更
    時，應增置必要之標誌、標線、號誌，並將不必要之標誌、
    標線、號誌同時清除」，另同規則第7 條第1 項亦規定：「
    標誌、標線、號誌應經常維護，保持清晰完整及有效性能。
    」，是據前開規定交通標誌、標號、號誌之設置目的，在於
    提供車輛駕駛人及行人有關道路路況之警告、禁制、指示等
    資訊，以便利行旅及促進交通安全，並為交通稽查人員執行
    違規取締任務之法令依據，如標誌、標線、號誌之設置模糊
    不清，致人民無所適從，若率爾將行政機關不確實之行政作
    為，歸責於受處分人，尚嫌嚴苛。
  (三)又按「身心障礙者停車位標誌應設於身心障礙者專用停車位
    之適當處所，用以指示身心障礙者專用停車位之位置。本標
    誌為藍底白色圖案。」、「又車輛停放線，用以指示車輛駕
    駛人停放車輛之位置與範圍。本標線之線型為白實線，線寬
    10 公 分。但機器腳踏車停放線劃設於非車道上者，得採用
    線寬5 公分。身心障礙者專用停車位，除平行停車外，其寬
    度應在3 ．3 公尺以上，其地面應繪製身心障礙者圖案。」
    ，道路交通標誌標線號誌設置規則第118 條之1 、第190 條
    分別定有明文。本件由檢送之6 張舉發違規照片顯示：(1)已
    存之地面標線，其僅留有左右兩道不連續之細線（顯不及10
    公分）、甚且部分段落根本未留任何白色、或藍色線段，已
    留存者更均已模糊不清、難成「方格」；縱可見有藍、或白
    色線段部分，後半段僅有白色線段、前半段僅有藍色線段，
    令人無法分辨該究竟何者有效－併有藍色、或僅白色實線？
    (2)就地面繪製之身心障礙者圖案而言（參見附表編號2 檢送
    之第2 張照片後車輪下），應係繪製於路面人孔蓋上，惟繪
    製後人孔蓋可能已遭其他機關開啟、再為覆填，惟並未按照
    、核對原本角度覆蓋，致重新覆蓋後僅呈現一怪異圖案，與
    身心障礙者圖案迥異等情。是本件身心障礙者專用停車位已
    易使一般人誤認，難認具有效性。則依據「倘有懷疑，則從
    被告之利益作解釋」之證據法則，作對受處分人有利之認定
    ，本件受處分人實有可能誤認該處係可供一般車輛停放之處
    所，受處分人辯稱尚非無據。
四、從而，原處分機關所認定受處分人有「於身心障礙專用停車
    位違規停車」行為，顯係以模糊不清之標示，苛責於受處分
    人，即難認為允當，應認受處分人之異議為有理由，自應由
    本院將原處分撤銷，改諭知受處分人不罰，以資適法。
據上論結，應依道路交通案件處理辦法第20條前段，裁定如主文
。
中　　華　　民　　國　　96　　年　　5 　　月　　22　　日
                  交通法庭  法　官  郭惠玲
如不服本裁定應於送達後5 日內向本院提出抗告狀
上正本證明與原本無異
                            書記官  鄭雅文
中　　華　　民　　國　　96　　年　　5 　　月　　23　　日
附表：
（停放地點：均係臺北市○○○路○段311 巷43弄口）
┌─┬───────┬───────┬──────┬────┐
│編│裁決書字號（北│違規日期      │違規事實    │違規法條│
│號│市裁二字第）  │              │            │        │
├─┼───────┼───────┼──────┼────┤
│1 │裁22-AN0000000│95年12月22日上│於身心障礙專│第56條第│
│  │              │午9時45分許   │用停車位違規│1項第10 │
│  │              │              │停車        │款      │
├─┼───────┼───────┼──────┼────┤
│2 │裁22-AN0000000│95年12月23日中│同上        │同上    │
│  │              │午12時33分許  │            │        │
├─┼───────┼───────┼──────┼────┤
│3 │裁22-AN0000000│95年12月24日上│同上        │同上    │
│  │              │午7時14分許   │            │        │
├─┼───────┼───────┼──────┼────┤
│4 │裁22-AN0000000│95年12月24日中│同上        │同上    │
│  │              │午12時35分許  │            │        │
├─┼───────┼───────┼──────┼────┤
│5 │裁22-AN0000000│95年12月24日下│同上        │同上    │
│  │              │午3時25分許   │            │        │
├─┼───────┼───────┼──────┼────┤
│6 │裁22-AN0000000│95年12月25日上│同上        │同上    │
│  │              │午9時28分許   │            │        │
└─┴───────┴───────┴──────┴────┘
